【裁判字號】    92,上易,2075
【裁判日期】    920902
【裁判案由】    詐欺
【裁判全文】
臺灣高等法院刑事判決                          九十二年度上易字第二０七五號
    上  訴  人
    即  被  告  乙○
右上訴人因詐欺案件，不服臺灣臺北地方法院九十二年度易字第一０五號，中華民國
九十二年六月二十日第一審判決（起訴案號：臺灣臺北地方法院檢察署九十年度偵緝
字第八一一號），提起上訴，本院判決如左：
    主  文
上訴駁回。
    事實及理由
一、本案經本院審理結果，認第一審以上訴人即被告乙○犯刑法第三百三十九條第一
    項之詐欺取財罪，判處有期徒刑一年，認事用法及量刑均無不當，應予維持，並
    引用第一審判決書記載之事實、證據及理由（如附件）。
二、被告上訴意旨略以：原審量刑太重，伊只是被利用之人頭，所約定可分得之新台
    幣（以下同）十萬元，伊並未拿到云云。
三、經查，上訴人即被告如何充當人頭，圖得每次外出二千元車馬費及事成後可分得
    十萬元報酬，而共同意圖為自己不法之所有，基於詐財之犯意聯絡，先由陳明洲
    假扮土地代書、林國榮權充代書事務所經理，居間介紹乙○出面佯裝買主，願以
    總價八百五十萬元購買前開房地，於八十九年十一月六日在台北市○○○路○段
    一五巷二號一樓大誠代書事務所簽約，並委由陳明洲辦理全部買賣、過戶等手續
    。雙方約定簽約時給付一百萬元，稅單核發完稅時給付二百五十萬元，餘款五百
    萬元則於房屋所有權名義變更，完成過戶向銀行貸款後給付。被告於簽約當場交
    付一百萬元後，陳明洲即以辦理過戶之需為由，向甲○○詐取所有權狀、
    本、印鑑證明、已簽名之土地及建築改良物申請書及已用印之土地及建築改良物
    所有權移轉契約書等文件，告訴人甲○○不知有詐，因而陷於錯誤，而將前揭文
    件交付予陳明洲。詎陳明洲等人竟於同年十一月十三日將上揭房地登記為被告所
    有，旋於同日以該房地向匯通商業銀行（現改名為國泰商業銀行）土城分行設定
    最高限額抵押權七百二十萬元，而取得六百萬元抵押貸款。嗣因告訴人察覺有異
    ，發現大誠代書事務所已人去樓空，向台北市古亭地政事務所查詢，始知受騙等
    情，已經原審論證甚詳，而被告苟非貪圖報酬有意詐騙告訴人，明知並無真意購
    買房屋，豈會同意出面佯裝買主？再者，被告等人僅支付一百萬元，其餘價款尚
    未給付完畢，即擅自持前開資料辦理所有權移轉登記，且向銀行申貸領走貸款，
    足見被告與嚴斯才、林寶財、陳明洲、林國榮等人原即計畫詐騙告訴人，應有詐
    欺之故意，再依本件房地買賣過程以觀，陳明洲、林國榮分別假扮土地代書、代
    書事務所經理，再由嚴斯才、林寶財居間介紹被告成為該集團成員，佯裝買主出
    面與告訴人簽約，繼向銀行貸款，並順利取走款項，其等具有犯意聯絡及行為分
    擔至明，均為共同正犯，自應共負詐欺刑責。被告所辯不知情遭人利用云云，顯
    係事後卸責之詞，並無可採。
四、次按刑事審判旨在實現刑罰權之分配正義，故法院對於有罪被告之科刑，應符合
    罰刑相當之原則，使輕重得宜，罰當其罪，此所以刑法第五十七條明定科刑時，
    應審酌一切情狀，尤應注意該條所列十款事項，以為科刑輕重之標準，並賦予法
    院以裁量權，業據最高法院九十年度台上字第四六三六號判決揭櫫甚明。查本件
    被告搶奪、贓物及賭博等前科，有本院被告全國前案紀錄表附卷（見本院卷第十
    至十四頁）可佐，是被告於前開案件執行完畢後，竟仍未知警惕而肇犯本案，難
    認有悔改之意，且被告前開犯行對告訴人所生危害非小，從而原審審酌被告素行
    不佳，不圖以正當管道獲取合法利潤，竟與其他共犯佯稱欲購買系爭不動產，以
    詐取告訴人前開不動產之所有權狀、印鑑、印鑑證明等物，詐得前開不動產所有
    權，並辦理銀行貸款獲取不法高額金錢利益，犯罪手法惡劣，致使被害人蒙受巨
    大損失，及其與其他共犯分工方式、犯後態度等一切情狀，量處有期徒刑一年，
    即屬允洽。被告猶執陳詞指摘原判決量刑過重，其上訴為無理由，應予駁回。
據上論結，應依刑事訴訟法第三百七十三條、第三百六十八條，判決如主文。
本案經檢察官張秋雲到庭執行職務。
中      華      民      國    九十二    年      九      月      二      日
                              臺灣高等法院刑事第四庭
                                  審判長法  官  蔡  永  昌
                                        法  官  李  英  豪
                                        法  官  徐  昌  錦
右正本證明與原本無異。
不得上訴。
                                        書記官  吳  金  來
中      華      民      國    九十二    年      九      月      五     日
附錄本案論罪科刑法條全文
中華民國刑法第三百三十九條
 (普通詐欺罪)
意圖為自己或第三人不法之所有，以詐術使人將本人或第三人之物交付者
，處五年以下有期徒刑、拘役或科或併科一千元以下罰金。
以前項方法得財產上不法之利益或使第三人得之者，亦同。
前二項之未遂犯罰之。


司法院資訊處製作；財團法人民間司法改革基金會備份。
